臺灣臺北地方法院民事判決　九十年度簡上字第三五二號
　　上　訴　人　乙○○
　　被上訴人　　聯強國際股份有限公司
　　法定代理人　丙○○
　　訴訟代理人　甲○○
右當事人間請求給付票款事件，上訴人對於中華民國九十年四月二十日本院台北簡易
庭九十年度北簡字第一九四七號第一審判決提起上訴，本院判決如左：
    主      文
上訴駁回。
第二審訴訟費用由上訴人負擔。
    事      實
甲、上訴人方面：
壹、聲明：
一、原判決廢棄。
二、被上訴人在第一審之訴駁回。
貳、陳述：除與原審判決書所載者相同茲予引用外，補稱：
一、上訴人原本係訴外人憶遠企業有限公司（下稱憶遠公司）負責人，惟於民國八十
    八年十二月三十一日，上訴人已將憶遠公司讓渡與訴外人鄭聰澤，且於八十九年
    一月八日完成變更登記。是上訴人於前述變更登記完成後，憶遠公司與被上訴人
    間之貨款往來，均與上訴人毫無關聯。且上訴人與鄭聰澤完成變更登記後，協同
    赴遠東商業銀行將憶遠公司未讓渡前，以上訴人與憶遠公司存款人之名義所簽發
    之支票，在八十九年一月二十四日結清，並更換印鑑，故八十九年一月二十四日
    前憶遠公司之支票貨款，由上訴人負責，此足見被上訴人指稱上訴人與憶遠公司
    「迄八十九年五月間」共同積欠貨款一百七十四萬零六百零二元，並不實在。
二、由於上訴人將憶遠公司讓渡與鄭聰澤，鄭聰澤需重新與被上訴人簽定金額為新台
    幣（下同）二百萬元之額度貨款本票，此即為如附表一所示系爭本票之由來。然
    在鄭聰澤簽發系爭本票時，因上訴人與被上訴人間，仍有八十九年二、三月部分
    貨款尚未支付，被上訴人公司職員訴外人邱宏裕遂要求上訴人在該一額度本票上
    簽個名，以玆保證上訴人二、三月貨款之支付而已，且言明待上訴人履行清償上
    述貨款後，該系爭本票將交還上訴人，再由憶遠公司簽發其他本票。而上訴人於
    清償前述貨款後，曾前往被上訴人公司要求取回系爭本票，但因被上訴人公司職
    員藉詞推諉，且上訴人嗣後因傷住院，始未作後續處理，但不意被上訴人公司竟
    提起本案，且另提起(一)以八十八年十月十一日本票為據，請求上訴人給付貨款七
    十三萬八千七百七十一元之訴訟，嗣遭駁回；(二)請求憶遠公司及上訴人給付一百
    七十四萬元之支付命令，嗣經被上訴人自行撤回結案，此均足稽被上訴人竊法作
    弊之意圖。
三、由於上訴人僅擔保返還八十九年二、三月貨款，並非票據法所稱之共同發票，亦
    非票據法第五條所稱應連帶負責之情形。況上訴人對其所擔保之二、三月部分貨
    款，均如數以支票支付，有被上訴人收取上訴人支票及託付證明可稽。且被上訴
    人請求七十三萬八千七百七十一元之貨款依據為何，亦未見表明。
四、被上訴人雖否認上訴人已清償八十九年二、三月間之貨款，但：
  (一)在前述八十九年一月二十四日結算前，上訴人以憶遠公司名義簽發貨款支票三紙
    ，發票日分別為八十九年一月二十四日、八十九年二月二十四日、八十九年三月
    二十四日，均由被上訴人所領取，其中八十九年二月二十四日之支票已由被上訴
    人兌現。
  (二)至發票日為八十九年三月二十四日即金額為二十五萬七千五百元之支票，被上訴
    人公司職員邱宏裕於八十九年二月十五日帶著此張支票到憶遠公司見鄭聰澤，要
    求鄭聰澤把其餘三月份貨款合起來開一張票，因此鄭聰澤以其名義簽發一張發票
    日為八十九年三月二十六日，面額一百零九萬二千三百六十元之支票與被上訴人
    。當日邱宏裕並要求上訴人在系爭本票上簽名，且稱「以資擔保右開二張支票」
    屆期兌現，嗣邱宏裕並將前述發票日八十九年三月二十四日之支票返還與曾聰澤
    ，上寫「作廢」二字，足見上訴人在系爭本票上簽名之真義，並非共同發票。
  (三)至於被上訴人所指，發票日分別為八十九年四月二十五日、八十九年四月二十七
    日之支票，係在八十九年一月二十四日結算以後之貨款，應由憶遠公司及鄭聰澤
    負責，與上訴人無關。
五、前述發票日為八十九年二月二十四日、八十九年三月二十四日之支票，係分別用
    來清償八十九年一月份、二月份貨款，故在八十九年一月八日變更登記後，上訴
    人仍有前述二、三月貨款支票需要給付，實為當然，故被上訴人稱「八十九年一
    月八日變更登記後，何以上訴人仍有二、三月貨款要給付？」並無理由。
六、另系爭票據僅為額度本票，並非票據法上所稱之本票；且被上訴人所提出之送貨
    單中，僅有八十九年一月二十日、一月二十四日二張有上訴人之簽名，其餘均與
    上訴人無關，不應由上訴人負責，而八十九年三月一日送貨單上之上訴人簽名，
    亦屬偽造。
七、又被上訴人自陳憶遠公司共積欠上訴人一百七十四萬零六百零二元，但亦自陳其
    已向憶遠公司收取定存九十九萬九千七百九十九元、二千零二元之折讓金、八十
    九年三月二十六日之支票票款一百零九萬二千三百六十八元，故被上訴人已共同
    由憶遠公司收取了二百零九萬四千一百六十七元，超過總貨款甚多，被上訴人自
    不能再請求貨款。
、證據：除援用原審之立證方法外，補提名片、診斷證明書、本院八十九年度北簡
    字第一三六七五號宣示判決筆錄、八十九年度促字第一六九一四號支付命令、付
    款通知書、公司變更登記事項卡、準備程序筆錄等影本為證，並聲請訊問證人許
    世盛，及鑑定被上訴人所提出，日期為八十九年三月一日之送貨單上，上訴人筆
    跡之真偽。
乙、被上訴人方面：
壹、聲明：如主文所示。
貳、陳述：除與原審判決書所載者相同茲予引用外，補稱：
一、憶遠公司之負責人是否變更，純屬該公司內部事務，與上訴人應負共同發票人責
    任乙節，並無關聯。
二、被上訴人於八十九年五月間因憶遠公司不清償貨款，且承辦人員疏忽憶遠公司前
    曾提供聯邦商業銀行公館分行、金額為一百萬元之定存單，設立質權與被上訴人
    ，故就當時帳上憶遠公司欠款一百七十四萬六百零二元部分，向本院聲請發支付
    命令，嗣後被上訴人發現此一疏失，即請求撤回前述支付命令之聲請；另於本院
    八十九年北簡字第一三六五號給付票款事件中，因上訴人自認其已以本件系爭本
    票取代前所開立、金額為一百萬元、發票日為八十八年十月十一日之本票，故被
    上訴人並未對該事件提起上訴，而改提起本件訴訟。至於本件請求之金額，則計
    算如附表二所載。
三、上訴人於八十九年二月間向被上訴人表示憶遠公司變更負責人，但其仍為該公司
    之股東，且要繼續協助憶遠公司經營，被上訴人遂要求上訴人在系爭本票上簽名
    以擔任發票人，上訴人自始即有共同發票之意思。況上訴人於簽發系爭本票時，
    內心真意為何？非被上訴人可得而知，且上訴人雖確於八十九年四月間至被上訴
    人公司找負責人員，但係討論其他事情，並未表示要取回系爭本票，且嗣後歷次
    協商清償債務事宜，亦從未否認其為系爭本票之共同發票人。
四、又如上訴人所稱，其於八十九年十二月三十一日即將憶遠公司讓渡與鄭聰澤，並
    於八十九年一月八日完成變更登記，故其後貨款均與其無關，則上訴人何以仍有
    八十九年二、三月份之貨款應該給付？何以變更月餘後，始通知被上訴人變更之
    事實，且仍同意簽名於系爭本票上擔任共同發票人？此均足見上訴人在將憶遠公
    司讓渡與鄭聰澤後，仍參與憶遠公司業務之經營。
、證據：除援用原審之立證方法外，補提送貨單、支票、退票理由單、台北銀行入
    帳單、公司變更登記事項卡等影本為證。
    理      由
一、本件被上訴人起訴略以：其執有上訴人及憶遠公司共同簽發，用以擔保上訴人及
    憶遠公司清償債務，發票日為八十九年二月十五日，票面金額二百萬元，付款地
    為被上訴人公司事務所之如附表一所示之免除作成拒絕證書本票乙紙。嗣因憶遠
    公司尚欠被上訴人七十三萬八千七百七十一元之貨款未給付（各次送貨之金額、
    憶遠公司已清償之金額，及前述未付貨款之計算方式，均如附表二所示），故被
    上訴人於八十九年五月二十五日提示該系爭本票，請求清償前述貨款詎未獲付款
    ，是提起本件訴訟，請求上訴人依據票據關係，給付被上訴人七十三萬八千七百
    七十一元，及自八十九年五月二十六日起至清償日止，按年息百分之六計算之利
    息。
二、上訴人則以：其原本雖係憶遠公司負責人，惟於八十八年十二月三十一日，上訴
    人已將憶遠公司讓渡與鄭聰澤，且於八十九年一月八日完成變更登記，是上訴人
    於前述變更登記完成後，憶遠公司與被上訴人間之貨款往來，均與上訴人毫無關
    聯；系爭本票僅為額度本票，並非票據法上所稱之本票，且上訴人僅因其與被上
    訴人間，仍有八十九年二、三月部分貨款尚未支付，故在系爭本票上簽名，以玆
    保證上訴人二、三月貨款之支付而已，並非共同發票；上訴人對其所擔保之二、
    三月部分貨款，均如數以支票支付，是不應再負擔保之責；被上訴人自陳憶遠公
    司共積欠一百七十四萬零六百零二元，但亦自陳已共同由憶遠公司收取了二百零
    九萬四千一百六十七元，超過總貨款甚多，被上訴人自不能再請求貨款；及被上
    訴人未證明貨款之金額、八十九年三月一日送貨單上訴人之簽名係偽造等與置辯
    。
三、被上訴人主張其執有如附表一所示，由上訴人簽名於發票人欄之本票之事實，業
    據其提出系爭本票為證，並為上訴人所不爭執，堪信為真實。
四、上訴人雖辯稱系爭本票係額度本票而非票據法所稱之本票，且上訴人簽名於系爭
    本票上，僅為擔保八十九年二、三月貨款之清償，故其毋庸負票據法第五條之責
    任云云，然查：
  (一)所謂額度本票，依據商業一般慣例，雖多係用以擔保一定期間內，該額度內次第
    發生之債務之清償，而與直接作為支付工具之本票，目的上有所差異，但其性質
    均為票據法上之本票，要無疑問，是上訴人辯稱額度本票即非票據法上所稱之本
    票云云，並無理由。
  (二)上訴人雖另辯稱由證人許世盛之證詞，及其已於八十八年十二月三十一日將憶遠
    公司讓渡與鄭聰澤，並於八十九年一月八日完成變更登記之事實，可證上訴人簽
    名於系爭本票上，僅為擔保八十九年二、三月貨款之支付，惟查：
  1.就上訴人於系爭本票上簽名之緣由及經過，證人許世盛雖結證稱：「簽這張本票
    原因是因為要換約，以後貨款都要找鄭先生（按即鄭聰澤）拿，上訴人會簽名在
    本票上，是保證自己開出去的票的部分，沒有要保證鄭先生的票。二月十五日以
    後我有聽上訴人說過要去聯強拿二張票回來，是否包括二月十五日這張，我就不
    清楚了。」等語，但就上訴人簽名時之情形，則結證稱：「（證人是在簽本票之
    前、當時或之後聽到上訴人說他只要擔保先前開出的票款？）上訴人在簽本票之
    前就有跟我討論過，所以我知道，簽的時候有沒有再提到，我就不清楚了。」「
    （有無聽到上訴人跟邱先生說他這個只是要擔保先前的支票？）有聽說，是簽完
    本票後上訴人跟我說的。不過上訴人有無跟邱先生說這樣的話，我就沒有聽到了
    。」等語（見本院九十年八月二十日準備程序筆錄），足見縱上訴人有僅擔保八
    十九年二、三月份貨款之內心意思，亦無從由證人許世盛前述之證詞，證明其已
    將此內心意思表達予被上訴人知悉（參以前述準備程序筆錄，被上訴人公司業務
    主任，即八十九年二月十五日收取系爭本票之證人邱宏裕，亦否認上訴人曾表示
    僅擔保部分貨款），則上訴人之簽名既已符合共同發票之形式，且為維護票據流
    通性起見，上訴人自應負票據上之責任甚明（最高法院六十三年度第六次民庭庭
    推總會議決議(七)雖係就票據背書所作，惟其意旨於本件亦可參照）。
  2.至上訴人主張其於八十八年十二月三十一日已將憶遠公司讓渡與鄭聰澤，及八十
    九年一月八日完成變更登記之事實，雖提出讓渡切結書、憶遠公司變更登記事項
    卡為證，且為被上訴人所不爭執，但憶遠公司實際負責人為何？鄭聰澤與上訴人
    間就貨款之支付如何約定？均與上訴人應依據系爭本票文義負票據責任乙節無涉
    ，是上訴人自無從依此即主張其僅應就憶遠公司八十九年二、三月份之貨款，負
    清償之責。況上訴人先辯稱八十九年一月八日完成變更登記後，貨款即與其無涉
    （上訴人九十年五月十一日上訴理由狀第一頁參照）；嗣又辯稱八十九年一月二
    十四日後之貨款與其無涉（上訴人九十年十月四日民事準備書狀第二頁參照）；
    另又辯稱其僅需支付八十九年一、二月份出貨之貨款（即發票日為八十九年二月
    二十四日、金額為三十六萬四千五百七十八元之支票，及發票日為八十九年三月
    二十四日、金額為二十五萬七千五百元之支票所示之貨款，上訴人九十年十月四
    日民事準備書狀第五頁參照），前後辯詞已屬不一，是更難令本院相信上訴人於
    八十九年二月十五日簽名於系爭本票時，有何僅擔保部分貨款之內心意思，更遑
    論令本院相信上訴人曾將此內心意思通知於被上訴人之事實。
  (三)末按「在票據上簽名者，依票上所載文義負責。二人以上共同簽名時，應連帶負
    責。」票據法第五條定有明文，本件上訴人既在如附表一所示本票之發票人欄下
    簽名，復不能證明其與被上訴人間，有系爭本票僅擔保八十九年二、三月份貨款
    之約定，則揆諸前述法條，自應與共同簽名之憶遠公司依系爭本票上之文義，就
    憶遠公司積欠被上訴人之全部貨款，負連帶清償之責。
五、另就憶遠公司尚積欠被上訴人之貨款金額部分：
  (一)被上訴人主張憶遠公司尚積欠貨款七十三萬八千七百七十一元之事實，業據其提
    出送貨單、台北銀行入帳單、支票（憶遠公司所簽發，發票日分別為八十九年四
    月二十五日、八十九年四月二十七日，金額分別為七十九萬六千九百零一元、七
    萬八千元）、退票理由單為證，並計算如附表二所示，核屬相符。
  (二)上訴人雖辯稱被上訴人先自陳憶遠公司共積欠被上訴人一百七十四萬零六百零二
    元，且亦自陳其已向憶遠公司收取定存九十九萬九千七百九十九元（按應為九十
    九萬九千八百二十九元）、折讓二千零二元、及兌現八十九年三月二十六日之支
    票票款一百零九萬二千三百六十八元，故被上訴人已自憶遠公司取得超過總貨款
    甚多之金額，被上訴人自不能再請求貨款云云，然查，憶遠公司應給付與被上訴
    人之總貨款係次第發生，有前述送貨單、支票、退票理由單附卷可稽，並非總貨
    款金額為一百七十四萬零六百零二元，而被上訴人於起訴時，亦先行扣除前述已
    收取、折讓之金額，詳如附表二所示，故本件並無被上訴人已收受超額貨款之情
    事，上訴人前揭所辯，自無足採。
  (三)上訴人雖又辯稱被上訴人前聲請支付命令時，係主張憶遠公司尚積欠貨款一百七
    十四萬零六百零二元，何以於本件中僅主張七十三萬八千七百七十一元，顯有矛
    盾云云，惟查，被上訴人前聲請支付命令時，係未扣除前述收取定存及折讓之金
    額，故合計為一百七十四萬零六百零二元（0000000=2002+999829+738771，被上
    訴人九十年八月二十八日準備書狀第二點參照），而於本件扣除不應請求之前述
    定存金、折讓金後，即為七十三萬八千七百七十一元，是無矛盾之處，上訴人以
    此指摘被上訴人主張矛盾云云，亦不足採。
  (四)上訴人雖復辯稱被上訴人所提出之卷附送貨單中，僅有八十九年一月二十日、一
    月二十四日二張有上訴人之簽名，其餘均與上訴人無關，而八十九年三月一日送
    貨單上之上訴人簽名，亦屬偽造云云，然查：本件上訴人依系爭本票所應負之擔
    保責任，係憶遠公司所積欠之貨款，此與實際貨物簽收人為何無涉，故縱上訴人
    未於其他送貨單上簽名，亦無從免除其擔保憶遠公司給付貨款之義務。至八十九
    年三月一日送貨單上之簽名，上訴人雖主張有偽造之嫌云云，惟依據附表二所載
    ，憶遠公司曾開立發票日為八十九年三月二日、金額為十一萬二千五百元之支票
    ，以支付前述上訴人認為顯屬偽造之八十九年三月一日送貨單所示之貨款，故憶
    遠公司曾收受該送貨單上所示之貨物，應屬真實；況被上訴人起訴時，即先行扣
    除該送貨單上所載之貨款金額，而未於本件請求，有附表二附卷可稽，故該送貨
    單上上訴人簽名之真偽，更無探求或鑑定之必要，併此敘明。
  (五)綜上所述，上訴人所辯均無足採，憶遠公司尚積欠被上訴人七十三萬八千七百七
    十一元之貨款之事實，堪以認定。
六、末查，系爭本票並無到期日之記載，是依票據法第一百二十條第二項之規定，視
    為見票即付，並依同法一百二十四條準用第六十六條第一項之規定，以提示日為
    到期日。本件被上訴人主張其於八十九年五月二十五日提示系爭本票，惟未獲上
    訴人給付之事實，為上訴人所不爭執，則揆諸前揭說明，上訴人自應給付被上訴
    人自八十九年五月二十五日即到期日起至清償日止，按年息百分之六計算之法定
    遲延利息，而本件被上訴人僅請求上訴人給付自八十九年五月二十六日起至清償
    日止，按年息百分之六計算之利息，未逾前述合法之範圍，自有理由。
七、從而，被上訴人主張依據票據關係，上訴人應給付七十三萬八千七百七十一元，
    及自八十九年五月二十六日起至清償日止，按年息百分之六計算之利息，為有理
    由，應予准許。原審判命上訴人為前述之給付，並依職權宣告假執行，於法即無
    不合。上訴意旨指摘原判決不當，求予廢棄改判，為無理由，應予駁回。
八、本件事證已臻明確，兩造其餘攻擊防禦方法及所提之證據，核與判決結果無影響
    ，毋庸一一論述，附此敘明。
九、結論：本件上訴為無理由，依民事訴訟法第四百三十六條之一第三項、第四百四
    十九條第一項、第七十八條，判決如主文。
中　　　華　　　民　　　國　　九十一　　年　　　七　　　月　　　五　　　日
                                            民事第三庭審判長法官　楊絮雲
                                                            法官  李維心
                                                            法官  林鴻達
右為正本係照原本作成
本件不得上訴
中　　　華　　　民　　　國　　九十一　　年　　　七　　　月　　　五　　　日
　　　　　　　　　　　　　　　　　　　　　　　　　　　法院書記官　林秀娥
